【裁判字號】    98,易,406
【裁判日期】    980309
【裁判案由】    詐欺
【裁判全文】
臺灣板橋地方法院刑事判決               98年度易字第406號
聲  請  人  臺灣板橋地方法院檢察署檢察官
被      告  丙○○
                      號2樓
上列被告因詐欺案件，經檢察官聲請簡易判決處刑（97年度偵緝
字第2936號），本院受理後（97年度簡字第10612 號），認不宜
以簡易判決處刑，改依通常程序審理，判決如下：
    主  文
本件公訴不受理。
    理  由
一、公訴意旨略以：被告丙○○前因違反著作權法案件，經臺灣
    新竹地方法院以95年度易字第410 號判決處應有期徒刑6 月
    確定，於民國96年7 月16日縮刑期滿執行完畢。詎仍不知悔
    改，雖可預見提供自己金融帳戶予不相識之人使用，可能供
    不詳犯罪集團用以作為詐欺集團騙取他人財物之工具，竟仍
    基於幫助他人犯詐欺罪之不確定故意，於97年4 月起至6 月
    間之某日（應為97年3 月28日開戶當天），在臺北市士林區
    ○○○○路咖啡店內，將其所有之臺北富邦商業銀行士林分
    行帳戶（帳號000000000000號）之存摺、金融卡及密碼，以
    新臺幣（下同）3000元之代價，提供予真實姓名年籍不詳、
    自稱「余冠廷」（綽號「阿龍」）之成年男子使用，以此方
    式幫助該人所組成之詐欺集團取得渠等因詐欺犯罪所得之財
    物。而該詐欺集團取得被告之上開帳戶後，於97年3 月28日
    22時許，致電予甲○○，詐稱其向東森購物頻道購物時自動
    扣款設定錯誤，請其親至自動櫃員機操作更正云云，致使甲
    ○○陷於錯誤，隨即於同日22時36分許前往位於臺北縣新莊
    市○○路227 號之自動櫃員機匯款20000 元至被告前揭帳戶
    內。嗣甲○○發覺有異始知受騙，並報警循線查獲上情。因
    認被告涉犯刑法第30條第1 項、第339 條第1 項之幫助詐欺
    取財罪嫌等語。
二、按同一案件繫屬於有管轄權之數法院者，由繫屬在先之法院
    審判之，但經共同之直接上級法院裁定，亦得由繫屬在後之
    法院審判，刑事訴訴訟法第8 條定有明文。次按依同法第8
    條之規定不得為審判者，應諭知不受理之判決，並得不經言
    詞辯論為之，刑事訴訟法第303 條第7 款及第307 條分別定
    有明文。此項訴訟法上所謂一事不再理之原則，關於實質上
    一罪或裁判上一罪，均有其適用，最高法院60年臺非字第77
    號判例可資參照。
三、經查，被告能預見將己有帳戶提供予不相識之人使用，可能
    幫助不詳之人以該帳戶隱匿詐欺所得之財物，致使被害人及
    警方追查無門，竟仍基於幫助詐欺之犯意，於97年3 月28日
    ，先至臺新國際商業銀行天母分行開設帳戶（帳號：000-00
    000000000000），再至臺北富邦商業銀行天母分行（應為臺
    北富邦商業銀行士林分行）開設帳戶（帳號：000000000000
    ）後，旋將上開2 帳戶之存摺、金融卡、密碼，一同售予某
    年籍不詳之人，供該人所屬之詐欺集團作為提款、轉帳及匯
    款之用，以此方式幫助詐欺集團向他人詐取財物。致蔣君華
    、簡珮珊於同日晚間，因分別接獲詐騙集團來電詐稱「你之
    前購物付款方式有誤，將從帳戶按月扣款，若欲取消，請至
    提款機操作」云云，蔣君華、簡珮珊不疑有詐，依指示操作
    後，發現己有帳戶內之新臺幣（下同）1 萬100 元、1 萬80
    00元，分別遭轉帳匯款至被告之臺新國際商業銀行天母分行
    、臺北富邦商業銀行天母分行（應為臺北富邦商業銀行士林
    分行）之帳戶內。嗣經蔣君華、簡珮珊察覺受騙而報警處理
    之犯罪事實，業經臺灣士林地方法院檢察署檢察官於97年11
    月25日以97年度偵緝字第1216號、第1217號聲請簡易判決處
    刑，並於97年12月8 日繫屬臺灣士林地方法院，現由臺灣士
    林地方法院以97年度士簡字第1831號審理中等情，此有前開
    聲請簡易判決處刑書、臺灣高等法院被告前案紀錄表及臺灣
    士林地方法院檢察署97年12月8 日士檢清孝97偵緝1216字第
    13830 號函暨其上臺灣士林地方法院收文章各1 紙在卷可稽
    。經核，被告被訴上開2 案件，均係就其於97年3 月28日，
    將其申設之臺北富邦商業銀行士林分行帳戶（帳號00000000
    0000號）之存摺、金融卡及密碼交付予自稱「余冠廷」之成
    年男子，而幫助自稱「余冠廷」之人犯詐欺取財罪，核屬具
    實質上一罪關係之同一案件，是本案與臺灣士林地方法院97
    年度士簡字第1831號案件應屬同一案件，而本案經臺灣板橋
    地方法院檢察署檢察官聲請簡易判決處刑後於97年12月19日
    始繫屬於本院，此有臺灣板橋地方法院檢察署97年12月19日
    乙○慎閏97偵緝2936字第139424號函暨其上本院收狀戳章印
    文1 紙在卷可憑，足見本院係就同一案件繫屬在後之不得為
    審判之法院，揆諸前揭說明，本件爰不經言詞辯論，逕為諭
    知不受理之判決。
據上論斷，應依刑事訴訟法第452 條、第303 條第7 款、第307
條，判決如主文。
中    華    民    國    98    年    3     月    9     日
                  刑事第二十一庭  審判長法  官  侯志融
                                        法  官  陳正偉
                                        法  官  廖欣儀
上列正本證明與原本無異。
如不服本判決，應於判決送達後10日內敘明上訴理由，向本院提
出上訴狀 (應附繕本) ，上訴於臺灣高等法院。其未敘述上訴理
由者，應於上訴期間屆滿後20日內向本院補提理由書「切勿逕送
上級法院」。
                                        書記官  楊雅芳
中    華    民    國    98    年    3     月    9     日


司法院資訊處製作；財團法人民間司法改革基金會備份。
